臺灣高等法院臺南分院刑事判決
上　訴　人　臺灣雲林地方法院檢察署檢察官
被　　　告　丙○○
　　　　　　　　　　　號
選任辯護人　陳源濱　律師
上列上訴人因被告妨害自由案件，不服臺灣雲林地方法院95年度
簡上字第114號中華民國95年12月14日第一審判決（聲請簡易判
決處刑書案號：臺灣雲林地方法院檢察署95年度偵字第2079號）
），提起上訴，本院判決如下：
    主      文
原判決撤銷。
丙○○以加害生命及身體之事，恐嚇他人致生危害於安全，處拘
役伍拾日，如易科罰金以參佰元（即新台幣玖佰元）折算壹日。
    事      實
一、丙○○於民國（下同）九十五年二月一日晚間六時三十分許
    ，駕車前往雲林縣林內鄉○○村○○路五十巷三三號甲○住
    處，要求甲○交付新臺幣二萬餘元供其花用，嗣因甲○置之
    不理，丙○○竟萌生恐嚇危害安全之犯意，當場從地面拿起
    甲○所有之柴刀一把，揮舞作勢欲攻擊甲○，並對甲○以加
    害生命及身體之事恫嚇稱：「要剁你」等語，使甲○因而心
    生畏懼，致生危害於生命、身體之安全。嗣甲○之女婿乙○
    ○將丙○○之車輛熄火，打算報警處理，丙○○見狀旋駕車
    離去。
二、案經被害人甲○訴由雲林縣警察局斗六分局移送臺灣雲林地
    方法院檢察署檢察官偵查起訴。
    理      由
一、訊據被告丙○○於本院審理中矢口否認有前揭恐嚇危害安全
    之犯行，並辯稱：伊當天經過甲○家，想說大家朋友一場，
    就進去跟他們打招呼，並與甲○及他女婿乙○○聊天，就在
    此時伊聽到甲○的妻子在屋內大小聲，伊想說沒有說話餘地
    ，就離開現場，伊沒有持柴刀恐嚇要殺甲○云云。惟查：
  (一)上揭犯罪事實，業據被害人甲○於警訊中證述「當時他（指
    丙○○）從我家拿一把柴刀在我面前大聲咆嘯，並揚言要剁
    我」等語（見95年2月1日警訊筆錄)；證人乙○○於警訊中
    亦證稱「丙○○一下車就大小聲並要求我岳父（即甲○）會
    二萬多元給他花用，我岳父不理他，他就拿起地上之柴刀揚
    言恐嚇要殺他並做勢要殺我岳父」等語（見95年4月10日警
    訊筆錄)；證人乙○○又於95年1月24日本院上訴審審理中證
    述：
　　法官　問：你有沒有於95年2月1日晚上6點30分許在雲林縣
 　　　　　　 林內鄉○○村○○路50巷33號甲○住處前面看到
              丙○○跟甲○二人發生糾紛？
    乙○○答：有。
　　法官　問：當時丙○○有沒有恐嚇甲○？
　　乙○○答：當時丙○○進來要向我岳父甲○拿二萬元，我岳
              父說沒有，丙○○拿起地上的柴刀對著我岳父江
              定講說你再講我就給你剁下去。
    如依被害人甲○於警訊中及證人乙○○於警訊中、本院審理
    中之證述以觀，被告丙○○確有拿柴刀做勢以加害生命及身
    體之事要「剁」甲○之意。
  (二)雖然證人甲○及乙○○於95年11月15日原審審理時證述：
    1.證人甲○證稱：「當時我們在烤肉，柴刀就放在旁邊……
      放在烘爐下……（被告進來有無坐下？）沒有坐下去，都
      是站著……（被告如何走到你們坐的中間拿柴刀？）從我
      背後走來到中間拿的……（他拿柴刀之後，拿了多久才丟
      掉？）一下子而已，差不多有4 、5 分鐘……（他柴刀丟
      在何處？）圍牆邊，（圍牆離你們在的地方多遠？）3 公
      尺多，（被告去何處拿木棍？）也是在旁邊而已，約1 公
      尺多」等語。及證人乙○○證稱：「……他進來後就坐下
      來，地上有1枝柴刀，被告將旁邊的柴刀拿起來揮舞……
      （柴刀）就在爐火旁……（他拿柴刀後，做什麼動作？）
      就用手揮舞，腳沒有移動……（被告揮舞柴刀多久？）就
      是揮舞一下，（有無1分鐘？）沒有，（被告把柴刀拿起
      後，放到那裡去？）就是原地，（被告去何處拿木棍？）
      也是在原地」等語 (見原審審卷第52頁至68頁)。
    2.甲○、乙○○二人於原審雖就被告如何拾起柴刀、持有柴
      刀後之揮舞時間、持有柴刀時有無移動、將柴刀丟棄何處
      、又自何處拾起木棍等之證述內容稍有不同，但甲○於原
      審證述「被告丙○○確有拿柴刀揮舞」，及甲○亦證述「
      丙○○拿柴刀作勢要砍伊」等語甚詳在卷（見原審卷第54
      頁、第66頁)，因此被告丙○○確有拿柴刀揮舞作勢要砍
      甲○之事實並無不同，不能以甲○與乙○○在細節上所述
      有所不同即認被告丙○○當時未有拿柴刀恐嚇甲○，是本
      件被告丙○○有以加害生命及身體之事，恐嚇甲○，致生
      危害於甲○安全之犯行應堪認定。
二、核被告丙○○所為，係犯刑法第三百零五條之恐嚇危害安全
    罪。
三、原審法院未詳細調查，並詳為勾稽全案證據調查所得加以審
    究，即為被告丙○○無罪判決諭知，容有未洽，公訴人上訴
    意旨亦執此指摘原判決諭知被告丙○○無罪不當，為有理由
    ，自應由本院將原判決撤銷改判。爰審酌被告丙○○犯罪之
    動機、目的、手段，犯罪時所受之刺激、犯罪所生之損害，
    及犯罪後態度等一切情狀，量處如主文第二項所示之拘役伍
    拾日，並諭知如易科罰金以參佰元（即新台幣玖佰元）折算
    壹日。【有關易科罰金及罰金之新舊法比較，詳如附表所示
    】。
據上論結，應依刑事訴訟法第369條第一項前段、第364條、第29
9條第一項前段，刑法第305條，第41條第1項 (修正前)，罰金罰
鍰提高標準條例第1條前段、第2條（修正前），判決如主文。
本案經檢察官李傳來到庭執行職務。
中　　華　　民　　國　　96　　年　  1　　 月　  31　  日
                  刑事第五庭　審判長法　官  楊明章
                                    法　官  戴勝利
                                    法　官  顏基典
以上正本證明與原本無異。
不得上訴。
　　　　　　　　　　　　　　　　　　書記官  呂嘉文
中　　華　　民　　國　　96　　年　　1 　　月　　31　　日
【附錄】本判決論罪科刑法條：
中華民國刑法第305條
（恐嚇危害安全罪）
以加害生命、身體、自由、名譽、財產之事，恐嚇他人致生危害
於安全者，處2年以下有期徒刑、拘役或3百元以下罰金。
【附表】
┌────────┬────────┬────────┬────────┐
│法        條    │修正前規定      │修正後規定      │新舊法之適用    │
├────────┼────────┼────────┼────────┤
│刑法第41條第1 項│刑法第41條第1 項│刑法第41條第1 項│本件被告行為時之│
│前段易科罰金部分│前段規定：「犯最│前段規定：「犯最│易科罰金折算標準│
│                │重本刑為5 年以下│重本刑為5 年以下│，應以銀元100 元│
│                │有期徒刑以下之刑│有期徒刑以下之刑│至300 元折算為1 │
│                │之罪，而受6 個月│之罪，而受6 個月│日，經依現行法規│
│                │以下有期徒刑或拘│以下有期徒刑或拘│所定貨幣單位折算│
│                │役之宣告，因身體│役之宣告，因身體│新臺幣條例第2 條│
│                │、教育、職業、家│、教育、職業、家│規定換算為新臺幣│
│                │庭之關係或其他正│庭之關係或其他正│後，應以新臺幣30│
│                │當事由，執行顯有│當事由，執行顯有│0 元至900 元折算│
│                │困難者，得以1 元│困難者，得以1 元│為1 日，修正後則│
│                │以上3 元以下折算│以上3 元以下折算│以新臺幣1,000 元│
│                │1日 ，易科罰金。│1日 ，易科罰金。│、2,000 元3,000 │
│                │」罰金罰鍰提高標│」              │元折算1 日，修正│
│                │準條例第2 條（已│                │後刑法第41條第1 │
│                │刪除）規定：「依│                │項前段規定，並非│
│                │刑法第41條易科罰│                │較有利於被告，依│
│                │金或第42條第2 項│                │刑法第2 條第1 項│
│                │易服勞役者，均就│                │前段規定，適用行│
│                │其原定數額提高為│                │為時法律即修正前│
│                │100 倍折算1日 ；│                │刑法第41條第1 項│
│                │法律所定罰金數額│                │前段及罰金罰鍰提│
│                │未依本條例提高倍│                │高標準條例第2 條│
│                │數，或其處罰法條│                │規定，定其易科罰│
│                │無罰金刑之規定者│                │金之折算標準。  │
│                │，亦同。」      │                │                │
├────────┼────────┼────────┼────────┤
│刑法第305條法定 │罰金罰鍰提高標準│刑法施行法第1 條│(一)適用舊法。    │
│刑關於罰金部分：│條例第1 條前段之│之1 規定：「中華│(二)本件被告所犯刑│
│罰金罰鍰提高標準│規定：「依法律應│民國94年01月07日│法第305條之罪法 │
│條例第1條前段、 │處罰金、罰鍰者，│刑法修正施行後，│定刑有罰金刑（銀│
│現行法規所定貨幣│就其原定數額得提│刑法分則編未修正│元300元以下）， │
│單位折算新台幣條│高為2 倍至10倍。│之條文定有罰金者│且為刑法分則編未│
│例第2條、刑法第 │」現行法規所定貨│，自94年01月07日│修正之條文而定有│
│33條第5款       │幣單位折算新台幣│刑法修正施行後，│罰金刑者，於刑法│
│                │條例第2 條規定：│就其所定數額提高│施行法第1條之1修│
│                │「現行法規所定金│為30倍，但72年06│正增訂前，其貨幣│
│                │額之貨幣單位為圓│月26日到94年01月│單位為銀元，是被│
│                │、銀元或元者，以│07日新增或修正之│告所犯刑法第305 │
│                │新台幣元之3 倍折│條文，就其所定數│條之罪罰金刑之提│
│                │算之。」        │額提高為3 倍。」│高標準，於適用罰│
│                │刑法第33條第5 款│刑法第33條第5 款│金罰鍰提高標準條│
│                │規定：「罰金：1 │規定：「罰金：新│例第1條前段及現 │
│                │元以上。」      │台幣1,000 元以上│行法規所定貨幣單│
│                │                │，以百元計算之。│位折算新台幣條例│
│                │                │」              │第2條規定換算為 │
│                │                │                │新台幣時，法定刑│
│                │                │                │罰金部分，應為罰│
│                │                │                │金新台幣9,000 元│
│                │                │                │以下（乘以2至10 │
│                │                │                │，再乘以3）。如 │
│                │                │                │適用刑法施行法第│
│                │                │                │1條之1規定提高30│
│                │                │                │倍，則為罰金新台│
│                │                │                │幣9,000 元以下（│
│                │                │                │乘以30），故關於│
│                │                │                │法定刑為罰金部分│
│                │                │                │之提高標準，新法│
│                │                │                │並非較有利於被告│
│                │                │                │，本案關於刑法第│
│                │                │                │305條之罪法定刑 │
│                │                │                │罰金提高標準部分│
│                │                │                │，應依刑法第2條 │
│                │                │                │第1項前段規定， │
│                │                │                │適用行為時之法律│
│                │                │                │即罰金罰鍰提高標│
│                │                │                │準條例第1條前段 │
│                │                │                │及現行法規所定貨│
│                │                │                │幣單位折算新台幣│
│                │                │                │條例第2條之規定 │
│                │                │                │。              │
│                │                │                │(三)、法定刑罰金部│
│                │                │                │分，依修正前刑法│
│                │                │                │第33條第5 款規定│
│                │                │                │，及罰金罰鍰提高│
│                │                │                │標準條例第1 條前│
│                │                │                │段提高後，再依現│
│                │                │                │行法規所定貨幣單│
│                │                │                │位折算新台幣條例│
│                │                │                │第2 條換算為新台│
│                │                │                │幣時，為新台幣6 │
│                │                │                │元以上至30元以上│
│                │                │                │，依修正後刑法第│
│                │                │                │33條第5 款規定，│
│                │                │                │為新台幣1,000 元│
│                │                │                │以上，修正後刑法│
│                │                │                │第33條第5 款規定│
│                │                │                │並非較有利於被告│
│                │                │                │，依刑法第2 條第│
│                │                │                │1 項前段規定，應│
│                │                │                │適用修正前刑法第│
│                │                │                │33條第5 款規定。│
└────────┴────────┴────────┴────────┘
